【裁判字號】    95,訴,388
【裁判日期】    950731
【裁判案由】    毒品危害防制條例
【裁判全文】
臺灣基隆地方法院刑事判決               95年度訴字第388號
公  訴  人  臺灣基隆地方法院檢察署檢察官
被      告  乙○○
上列被告因毒品危害防制條例案件，經檢察官提起公訴（95年度
毒偵字第801 號），被告為有罪之陳述，本院合議庭裁定由受命
法官獨任進行審判，經改依簡式審判程序審理後判決如下：
    主  文
乙○○施用第一級毒品，累犯，處有期徒刑柒月，扣案之第一級
毒品海洛因（淨重零點肆捌公克）及難以析離之分裝袋壹只，沒
收銷燬之，扣案之注射針筒壹支，沒收；又施用第二級毒品，累
犯，處有期徒刑肆月，扣案之第二級毒品安非他命（毛重壹點捌
公克）及難以析離之分裝袋壹只，沒收銷燬之，扣案之吸食器壹
組，沒收。應執行有期徒刑玖月，扣案之第一級毒品海洛因（淨
重零點肆捌公克）、第二級毒品安非他命（毛重壹點捌公克）及
難以析離之分裝袋貳只，均沒收銷燬之；扣案之注射針筒壹支及
吸食器壹組，均沒收。
    事  實
一、乙○○前於民國88年間因違反槍砲彈藥刀械管制條例案件，
    經本院判處有期徒刑1 年2 月確定；又於90年間因詐欺案件
    ，經臺灣士林地方法院判處有期徒刑4 月確定，二罪接續執
    行，於92年4 月2 日執行完畢。復因施用第一級、第二級毒
    品案件，經本院裁定送觀察、勒戒後，認無繼續施用毒品之
    傾向，由臺灣基隆地方法院檢察署檢察官於94年7 月8 日，
    以94年度毒偵緝字第77號為不起訴處分確定，並於94年7 月
    19 日 釋放出所。詎其猶未戒斷毒癮，於觀察勒戒執行完畢
    後之5 年內，基於施用第一級毒品海洛因之犯意，於95年4
    月6日 上午為警查獲前之某時分，在基隆市○○區○○街49
    巷93 號 住處，以將第一級毒品海洛因注入注射針筒，再施
    打肌肉之方式，施用第一級毒品海洛因1 次；又於同日施用
    第一級毒品海洛因後為警查獲前，另基於施用第二級毒品安
    非他命之犯意，同在上址，以將第二級毒品安非他命置於玻
    璃球製成之吸食器內加熱燒烤，再吸食產生煙霧之方式，施
    用第二級毒品安非他命1 次。嗣為警於94年4 月6 日上午11
    時40分許，在基隆市○○區○○街100 號底層前查獲，並扣
    得第一級毒品海洛因1 包（淨重0.48公克）、第二級毒品安
    非他命1 包（毛重1.8 公克）及其所有供施用第一級毒品海
    洛因用之注射針筒1 支及供施用第二級毒品安非他命用之吸
    食器1 組。
二、案經基隆市警察局第一分局移送臺灣基隆地方法院檢察署檢
    察官偵查後起訴。
    理  由
壹、程序事項
    本件被告乙○○所犯者非為死刑、無期徒刑、最輕本刑為3
    年以上有期徒刑之罪或高等法院管轄第一審案件，其於準備
    程序進行中，先就被訴事實為有罪之陳述，經告知其簡式審
    判程序之旨，並聽取公訴人、被告之意見後，本院業已依刑
    事訴訟法第273 條之1 第1 項之規定，裁定由受命法官獨任
    以簡式審判程序進行本案之審理。
貳、實體事項
一、上開事實有下列證據足以證明：
  (一)被告之供述：
    上揭犯罪事實，業據被告於檢察官偵查中及本院審理中坦承
    在卷，其自白核與下列事證相符，可以採信。
  (二)昭信科技股份有限公司濫用藥物尿液檢體檢驗報告1 紙：
    被告為警查獲後所採集之尿液，經以氣相層析質譜儀分析法
    為確認檢驗後，呈嗎啡、可待因、安非他命及甲基安非他命
    之陽性反應。
  (三)扣案之白色粉末1 包（淨重0.48公克）及法務部調查局95年
    5 月23日調科壹字第320003723 號鑑定通知書計1 紙：
    上揭扣案之白色粉末經送法務部調查局鑑定結果，含有第一
    級毒品海洛因成分。
  (四)扣案之白色結晶體1 包（毛重1.8 公克）及基隆市警察局第
    一分局查獲涉嫌毒品危害防制條例毒品初步鑑驗報告單1 紙
    ：
    上揭扣案之白色結晶體，經警依聯勤安非他命試劑初步檢驗
    結果，呈第二級毒品安非他命之陽性反應，足認扣案之白色
    結晶體內，含有第二級毒品安非他命成分。
  (五)扣案之注射針筒1支及吸食器1組。
  (六)臺灣高等法院被告前案紀錄表1 份：
    被告因施用毒品案件，最近一次執行觀察勒戒，於94年7 月
    19日執行完畢釋放。
二、論罪科刑之理由：
  (一)查被告乙○○行為後，刑法業於民國94年1 月7 日修正，94
    年2 月2 日修正公布，95年7 月1 日起施行（下稱新法，修
    正前刑法下稱舊法），其中與本件有關部分之第38條、第47
    條、第51條第5 款，均業已修正。按「行為後法律有變更者
    ，適用行為時之法律，但行為後之法律有利於行為人者，適
    用最有利於行為人之法律。」，新法第2 條第1 項定有明文
    。此條規定係規範行為後法律變更所生新舊法律比較適用之
    準據法，本身尚無新舊法比較之問題，於新法施行後，應一
    律適用新法第2 條第1 項之規定，為「從舊從輕」之比較，
    先予敘明（最高法院95年度第八次刑事庭會議決議一(一)參照
    ）。茲就本件新舊法比較結果說明如下：
    1.比較新舊法第38條第1 項第2 款規定之用語雖有不同，惟
      要件及適用範圍均未變更，對被告而言並無有利不利之情
      形，自無新舊法比較問題，應逕依新法第38條第1 項第2
      款規定宣告沒收。
    2.舊法第51條規定：「數罪併罰，分別宣告其罪之刑，依左
      列各款定其應執行者：」，其中第5 款規定：「宣告多數
      有期徒刑者，於各刑中之最長期以上，各刑合併之刑期以
      下，定其刑期。但不得逾二十年。」；新法第51條第5 款
      規定：「宣告多數有期徒刑者，於各刑中之最長期以上，
      各刑合併之刑期以下，定其刑期。但不得逾三十年。」，
      比較新舊法結果，新法並非較有利於行為人，亦即以行為
      時之舊法為有利於行為人（最高法院95年度第八次刑事庭
      會議決議五(一)參照）。
    3.被告曾受如事實欄所載有期徒刑之執行完畢，此有臺灣高
      等法院被告前案紀錄表在卷可按，被告於有期徒刑執行完
      畢後，5 年以內故意再犯本件有期徒刑以上之罪，不論依
      舊法第47條，或新法第47條第1 項之規定，均構成累犯，
      對被告而言並無有利或不利之情形，自不生新舊法比較之
      問題，應逕依裁判時之新法第47條第1 項，論以累犯。
  (二)按海洛因、安非他命分係毒品危害防制條例第2 條第2 項第
    1 款、第2 款所定之第一級毒品、第二級毒品，被告予以施
    用，核其所為，係犯毒品危害防制條例第10條第1 項、第2
    項之施用第一級、第二級毒品罪。又被告因施用而持有第一
    級毒品海洛因、第二級毒品安非他命，其持有第一級毒品與
    第二級毒品之低度行為應為施用第一級毒品與第二級毒品之
    高度行為所吸收，不另論罪。
  (三)公訴人雖依據被告之自白，起訴被告自95年3 月底某日起至
    同年4 月6 日止，連續施用第一級毒品海洛因及第二級毒品
    安非他命，然此業據實施公訴之檢察官於本院95年7 月19日
    審理時，當庭確認以被告於95年4 月6 日上午11時40分許為
    警查獲時，各施用第一級毒品海洛因及第二級毒品安非他命
    1 次為起訴之範圍（見該日審判筆錄第4 頁），是本院依法
    僅就實施公訴之檢察官所確認之起訴範圍予以審理，附此敘
    明。
  (四)又被告所犯上開2 罪，犯意各別，行為不同，應予分論併罰
    。
  (五)另被告前曾受如事實欄所載有期徒刑執行完畢，於5 年以內
    ，故意再犯本件有期徒刑以上之罪，為累犯，應依法就其上
    開所犯2 罪，均加重其刑。
  (六)爰審酌被告犯罪之動機、曾有施用毒品前科仍不思悔改，一
    再施用毒品，顯無戒斷毒品之決心，然因施用毒品係自我戕
    害行為，且其犯後坦承犯行等一切情狀（修正後刑法第57條
    之規定，為法院就刑之裁量審認標準見解之明文化，非屬法
    律變更，無新舊法比較問題，最高法院95年第八次刑事庭會
    議決議六(一)參照），分別量處如主文所示之刑，並定其應執
    行刑。
三、沒收：
    扣案之白色粉末1 包（淨重0.48公克），內含有第一級毒品
    海洛因成分，又扣案之白色結晶體1 包（毛重1.8 公克），
    內含有第二級毒品安非他命，均業如前認定，應併同難以析
    離之分裝袋2 只，依毒品危害防制條例第18條第1 項前段規
    定，宣告沒收銷燬之。另被告供稱扣案之注射針筒1 支及吸
    食器1 組均係其所有，分供施用第一級毒品海洛因及第二級
    毒品安非他命之用，爰均依法宣告沒收之。
四、應適用之法律：
    刑事訴訟法第273 條之1 第1 項、第310 條之2 、第454 條
    第1 項、第299 條第1 項前段，毒品危害防制條例第10條第
    1 項、第2 項、第23條第2 項、第18條第1 項前段，刑法第
    11條、第2 條第1 項、第47條第1 項、第38條第1 項第2 款
    、修正前刑法第51條第5 款。
五、對於本件判決如有不服，得自收受送達後10日內，向本院提
    出上訴書狀，上訴於臺灣高等法院。
本案經檢察官甲○○到庭執行職務。
中    華    民    國    95    年    7    月    31    日
                  刑事第二庭法    官      劉桂金
以上正本證明與原本無異。
對於本件判決如有不服，應於收受送達後10日內，向本院提出上
訴書狀，上訴於臺灣高等法院，並按他造當事人之人數附具繕本
。
中    華    民    國    95    年    7    月    31    日
                            書 記 官      鄧順生
附錄論罪法條：
毒品危害防制條例第10條：
施用第1 級毒品者，處6 月以上5 年以下有期徒刑。
施用第2 級毒品者，處3 年以下有期徒刑。


司法院資訊處製作；財團法人民間司法改革基金會備份。
